---
title: "Práctica 2. Visualización de Datos"
subtitle: "Tratamiento de Datos, Grado en Ciencia de Datos- UV"
#author: "Gonzalo Sánchez Muñoz"
#date: "01/03/2022"
output:
  html_document:
    echo: yes
    number_sections: no
    theme: lumen
    toc: yes
  pdf_document:
    toc: yes
    toc_depth: 3
    number_sections: no
---

```{r setup, cache = F, echo = F, message = F, warning = F, tidy = F}
# CONFIGURACIÓN GENERAL
library(knitr)
options(width = 100)
# Opciones generales chunks
opts_chunk$set(echo=T,message = F, error = F, warning = F, comment = NA, fig.align = 'center', dpi = 100, tidy = F, cache.path = '.cache/', fig.path = './figure/')

#options(xtable.type = 'html')
knit_hooks$set(inline = function(x) {

  if(is.numeric(x)) {
    round(x, getOption('digits'))
  } else {
    paste(as.character(x), collapse = ', ')
  }
})
#knit_hooks$set(plot = knitr:::hook_plot_html)
knitr::opts_chunk$set(fig.width=8, fig.height=4)
```

```{r include=FALSE}
# Especificamos las librerías necesarias en esta lista
packages = c("tidyverse", "knitr", "ggplot2", "datasets", "RColorBrewer")
# use this function to check if each package is on the local machine
# if a package is installed, it will be loaded
# if any are not, the missing package(s) will be installed and loaded
package.check <- lapply(packages, FUN = function(x) {
  if (!require(x, character.only = TRUE)) {
    install.packages(x, dependencies = TRUE,repos='http://cran.rediris.es')
    library(x, character.only = TRUE)
  }
})
# verify they are loaded
search()
```

# **ggplot2**. Una gramática para escribir gráficos.  

R ofrece una serie de funciones para hacer gráficos en su distribución de base. Sin embargo, estas funciones no son las más utilizadas por los científicos de datos desde que Wickham y Chang, en 2016, implementaron la librería **ggplot2**. La librería **ggplot2** implementa un conjunto de funciones que podíamos denominar una "gramática" para escribir código y generar gráficos en R. Para construir un gráfico con **ggplot2** necesitamos un dataset, un conjunto de *aesthetics* (eje $x$, eje $y$, etc.), un elemento geométrico (puntos, líneas, barras, etc.), operaciones estadísticas y otros componentes.

## Creando la primera capa de **ggplot**.

Como hemos dicho anteriormente **ggplot2** define una "gramática" para definir gráficos. En primer lugar tenemos que definir qué dataset vamos a utilizar mediante la función **ggplot()**, y un conjunto de *aesthetics* mediante la función **aes()**. En este ejemplo se va a definir el conjunto de datos que vamos a utilizar (**mtcars**) y vamos a definir un conjunto de aesthetics básico, donde indicaremos qué variable se va a representar en el eje $x$ (wt) y qué variable en el eje $y$ (mpg).

```{r}
p<-ggplot(mtcars, aes(x = wt, y = mpg))
p
```

Como puedes observar, a priori no se ve ningún punto ni ninguna línea. Es normal, no hemos especificado el tipo de objeto geométrico que queremos representar.

## Gráficos de dispersión con **ggplot2**

Si queremos representar un gráfico de dispersión tendremos que añadir una capa, a la capa que crea ggplot, indicando que queremos representar puntos. Esto lo haremos mediante la función **geom_point()**.

```{r}
p1<-p+geom_point()
p1
```
En un momento determinado puede ser interesante incluir un título  en nuestro gráfico, para definir una capa de título lo haremos con la función **ggtitle()**.

```{r}
p2<-p1+ggtitle("Gráfico de dispersión consumo (mpg) frente a peso (wt)")
p2
```
Podemos incluir información de una variable categórica de muchas maneras en un gráfico de dispersión, color, tamaño o forma del punto. Por ejemplo imaginemos que queremos hacer la representación anterior pero haciendo que los puntos tengan diferentes colores dependiendo de la variable **vs**.

```{r}
p<-ggplot(mtcars, aes(x = wt, y = mpg, colour=vs))+geom_point()
p
```

Como puedes observar ggplot ha tratado a la variable **vs** como una variable continua ya que es de tipo numérico (a pesar de que sólo toma valores 0 y 1) si la convertimos a factor, la cosa será diferente.

```{r}
mtcars1<-mtcars
mtcars1$vs<-as.factor(mtcars1$vs)
levels(mtcars1$vs)<-c("Motor en V", "Motor en línea")
p<-ggplot(mtcars1, aes(x = wt, y = mpg, colour=vs))+geom_point()
p
```

Al igual que hemos incluido información de una variable categórica con el color del punto en el gráfico, podemos hacer algo similar con la forma.

```{r}
p<-ggplot(mtcars1, aes(x = wt, y = mpg, shape=vs))+geom_point()
p
```

También podemos incluir información de una tercera variable, pero en este caso numérica, a través del tamaño de los puntos o la transparencia de los puntos.

```{r}
p<-ggplot(mtcars, aes(x = wt, y = mpg, size=hp))+geom_point()
p

p<-ggplot(mtcars, aes(x = wt, y = mpg, alpha=hp))+geom_point()
p
```

En ocasiones es interesante obtener diferentes gráficos de dispersión separados por el valor de una variable. Veamos un ejemplo en el que haremos dos gráficos de dispersión de las variables del ejemplo anterior separados por la variable ``vs``. Para ello utilizaremos la función **facet_grid()**.

```{r}
p1<-ggplot(mtcars1, aes(x = wt, y = mpg))+geom_point() + facet_grid(.~vs )
p1

p2<-ggplot(mtcars1, aes(x = wt, y = mpg))+geom_point() + facet_grid(vs~. )
p2
```

### **Ejercicio 1**

* Carga el fichero ``weatherAUS.RData`` utilizando lo aprendido en la práctica 1.
* Crea un objeto ggplot denominado ``grafico1`` en el que esté definido el conjunto de datos ``ds`` alojado en el fichero ``weatherAUS.RData`` y un *aesthetics* en el que en el eje $x$ esté definida la variable ``MinTemp`` y en el eje $y$ esté definida la variable ``MaxTemp``.
* Añade una capa que defina el objeto geométrico necesario para  construir un gráfico de dispersión de las variables ``MinTemp`` y ``MaxTemp``.
* Genera ahora el mismo gráfico y almacénalo en ``grafico2`` pero define el *aesthetics* para visualizar las variables ``MinTemp`` y ``MaxTemp`` en los ejes de la gráfica y la variable categórica ``RainTomorrow`` como el color. A partir del objeto ``grafico2``, representa un gráfico de dispersión en el que se muestren los puntos con el color del punto correspondiente a la variable ``RainTomorrow``.
* Añade a ``grafico2`` una capa para añadir un título con **ggtitle()** y almacénalo en ``grafico3`.
* Almacena en formato **pdf** el gráfico resultante en un fichero denominado ``Ejercicio1.pdf``.

```{r Solucion ejercicio 1}
load("./data/weatherAUS.RData")
grafico1 <- ggplot(ds, aes(x=MinTemp, y=MaxTemp))
grafico1 <- grafico1+geom_point()
grafico1
grafico2 <- ggplot(ds, aes(x=MinTemp, y=MaxTemp, colour=RainTomorrow))+geom_point()
grafico2
grafico3 <- grafico2+ggtitle("Pronóstico de lluvia")
grafico3
ggsave("./figure/Ejercicio1.pdf")
```

### **Ejercicio 2**

* Utilizando ggplot haz un grafico de dispersión en el que representes las variables ``Temp9am`` y ``Pressure9am`` en los ejes $x$ e $y$ respectivamente.
* Modifica el gráfico anterior para incluir información categórica proporcionada por la variable ``RainToday`` con la forma del punto.
* Modifica el gráfico anterior para incluir información categórica proporcionada por la variable ``RainToday`` con el color del punto. ¿Con qué representación (color o forma) se observa mejor la información que introduce la variable ``RainToday``?
* Incluye un título explicativo al gráfico de la figura anterior.
* Almacena en formato **pdf** el gráfico resultante en un fichero denominado ``Ejercicio2.pdf``.

```{r Solucion ejercicio 2}
grafico <- ggplot(ds, aes(x=Temp9am, y=Pressure9am))
grafico
grafico1 <- ggplot(ds, aes(x=Temp9am, y=Pressure9am, shape=RainToday))+geom_point()
grafico1
grafico2 <- ggplot(ds, aes(x=Temp9am, y=Pressure9am, colour=RainToday))+geom_point()
grafico2 #Se entiende mejor al aplicar la variable RainToday como color.
grafico3 <- grafico2+ggtitle("Gráfico de dispersion de la temperatura sobre la presión")
grafico3
ggsave("./figure/Ejercicio2.pdf")
```

### **Ejercicio 3**

* Carga el fichero ``iris.tidy.Rdata`` utilizando lo aprendido en la práctica 1.
* Utiliza la función **str()** para ver qué variables contiene el dataset.
* Crea un objeto ggplot denominado ``iris.grafico1`` en el que esté definido el conjunto de datos ``iris.tidy`` alojado en el fichero ``iris.tidy.RData`` y un *aesthetics* en el que en el eje $x$ esté definida la variable ``Species`` y en el eje $y$ esté definida la variable ``Value``.
* Añade una capa que defina el objeto geométrico necesario para  construir un gráfico de dispersión de las variables ``Species`` y ``Value``.
* Modifica el *aesthetics* de ``iris.grafico1`` para visualizar  la variable categórica `` Part`` y almacénalo en ``iris.grafico2``. A partir del objeto ``iris.grafico2``, representa un gráfico de dispersión en el que se muestren los puntos dados por las variables ``Species`` y ``Value``, y el color del punto se corresponda con el color de la variable ``Part``.
* Incluye información de la variable ``Measure`` haciendo dos gráficos de dispersión (dispuestos en filas) con **facet_grid()** como en el apartado de introducción para los dos valores que toma la variable ``Measure``. Prueba a cambiar la disposición de los gráficos para que sea en columnas ¿Qué disposición, en filas o en columnas, permite comparar mejor los valores de las dos variables?
* Cambia ahora la capa **geom_point()** del gráfico anterior por la capa  **geom_jitter()**. ¿Qué diferencia observas?
* Almacena en formato **pdf** el gráfico resultante en un fichero denominado ``Ejercicio3.pdf``.

```{r Solucion ejercicio 3}
load("./data/iris_tidy.Rdata")
str(iris.tidy)
iris.grafico1 <- ggplot(iris.tidy, aes(x=Species, y=Value))
iris.grafico1
iris.grafico2 <- iris.grafico1+geom_point()
iris.grafico2 <- ggplot(iris.tidy, aes(x=Species, y=Value, colour=Part))+geom_point()
iris.grafico2 
iris.grafico3 <- ggplot(iris.tidy, aes(x=Species, y=Value, colour=Part))+geom_point()+facet_grid(.~Measure)
iris.grafico3
iris.grafico4 <- ggplot(iris.tidy, aes(x=Species, y=Value, colour=Part))+geom_point()+facet_grid(Measure~.)
iris.grafico4 #En columnas se comparan mejor
iris.grafico5 <- ggplot(iris.tidy, aes(x=Species, y=Value, colour=Part))+geom_jitter()+facet_grid(.~Measure)
iris.grafico5 #Que ahora los valores están más dispersos
ggsave("./figure/Ejercicio3.pdf")
```

## Gráficos de línea con **ggplot2**

**ggplot2**, como no podía ser de otra manera, incorpora funciones para representar curvas. Vamos  a ver algunos ejemplos de cómo representar líneas con **ggplot2**. En concreto vamos a presentar la función **geom_line()**.

Vamos a generar varios  dataframes para ver las posibilidades de esta función.

```{r}
Dosis.Medicina<-data.frame(Dosis=c("D0.5mg", "D1mg", "D2mg"),
                Efectividad=c(30.2, 80.1, 99.9))
head(Dosis.Medicina)

Dosis.Medicina2 <- data.frame(Complemento=rep(c("Vitamina A", "Vitamina C"), each=3),
                Dosis=rep(c("D0.5mg", "D1mg", "D2mg"),2),
                Efectividad=c(6.8, 15, 33, 4.2, 10, 29.5))
```

Vamos a representar en el eje $x$ la variable ``Dosis`` y en el eje $y$ la ``Efectividad`` del tratamiento. Puedes observar que estamos juntando dos capas, por una parte los puntos en el gráfico (**geom_point()**) y la línea (**geom_line()**).

```{r}
library(ggplot2)
# Gráfico de línea básico
ggplot(data=Dosis.Medicina, aes(x=Dosis, y=Efectividad, group=1)) +
  geom_line()+
  geom_point()
# Podemos definir otro tipo de línea
ggplot(data=Dosis.Medicina, aes(x=Dosis, y=Efectividad, group=1)) +
  geom_line(linetype = "dashed")+
  geom_point()
# O cambiar el color de la línea
ggplot(data=Dosis.Medicina, aes(x=Dosis, y=Efectividad, group=1)) +
  geom_line(color="red")+
  geom_point()
```

Podemos representar más de un gráfico de línea, con los datos agrupados en base a una tercera variable. Veamos un ejemplo.

```{r}
# Podemos agrupar los datos en base a una tercera variable
ggplot(data=Dosis.Medicina2, aes(x=Dosis, y=Efectividad, group=Complemento)) +
  geom_line()+
  geom_point()
# O cambiar el tipo de línea y el tamaño de los puntos
ggplot(data=Dosis.Medicina2, aes(x=Dosis, y=Efectividad, group=Complemento)) +
  geom_line(linetype="dashed", color="red", size=1.5)+
  geom_point(color="blue", size=3)
```

Se puede modificar el tipo de línea, la forma del punto o color dependiendo del grupo que queramos representar. En este caso el tipo de línea o la forma del punto no será un parámetro de **geom_line()** ya que estas propiedades van asociadas a una variable. Para poder conseguir esto tendremos que definir un nuevo **aes()** dentro de **geom_line()** para el tipo de línea y otro en **geom_point()** para la forma del punto.

```{r}
# Change line types by groups (supp)
ggplot(data=Dosis.Medicina2, aes(x=Dosis, y=Efectividad, group=Complemento)) +
  geom_line(aes(linetype=Complemento))+
  geom_point()
# Change line types and point shapes
ggplot(data=Dosis.Medicina2, aes(x=Dosis, y=Efectividad, group=Complemento)) +
  geom_line(aes(linetype=Complemento,color=Complemento))+
  geom_point(aes(shape=Complemento,color=Complemento))
```


### **Ejercicio 4**

* Carga el fichero ``Ejercicio4_Data.Rdata``. Examina las variables que tiene dicho dataset.
* Representa un gráfico de puntos, en el que se muestre la fecha en el eje $x$ y las ventas en el eje $y$. Queremos que los datos de cada fabricante sean de un color distinto. ¿Es este gráfico valido para evaluar la evolución de las ventas de cada fabricante?
* Representa un gráfico como el anterior en el que se muestre la línea que une los puntos que antes has representado.
* Modifica el gráfico anterior para que la tendencia de cada fabricante este trazada con un tipo de línea diferente.
* Añade el siguiente título al gráfico *"Ventas mensuales de diferentes compañías tecnológicas"*.
* Almacena en formato **pdf** el gráfico resultante en un fichero denominado ``Ejercicio4.pdf``.

```{r Solucion ejercicio 4}
load("./data/Ejercicio4_Data.Rdata")
str(DatosEjer4)
grafico <- ggplot(DatosEjer4, aes(x=Fecha, y=Ventas, colour=Fabricante)) + geom_point()
grafico1 <- grafico + geom_line()
grafico1
grafico2 <- ggplot(DatosEjer4, aes(x=Fecha, y=Ventas, colour=Fabricante)) + geom_point() + geom_line(aes(linetype=Fabricante))
grafico2
grafico3 <- grafico2 + ggtitle("Ventas mensuales de diferentes compañías tecnológicas")
grafico3
ggsave("./figure/Ejercicio4.pdf")
```

## Barras de error con **ggplot2**

En un gráfico de línea podemos añadir también barras de error. Para ver de lo que estamos hablando cargamos el fichero ``ExperimentoEjemplo.Rdata``. Fíjate en cómo se calculan y añaden las barras de error. Del mismo modo, este ejemplo es interesante para ver otra forma de añadir títulos y etiquetas en los ejes mediante la función **labs()**. 
¿Podemos inferir qué hace el argumento **position_dodge(0.05)** dentro del **aes()** de la función **geom_errorbar()**?

```{r}
load("./data/ExperimentoEjemplo.Rdata")
# Un gráfico simple
# Podemos cambiar los tipos de línea y la forma de los puntos por grupos.
ggplot(df3, aes(x=dose, y=len, group = supp, shape=supp, linetype=supp))+
    geom_errorbar(aes(ymin=len-sd, ymax=len+sd), width=.1, position=position_dodge(0.05)) +
    geom_line() +
    geom_point()+
    labs(title="Gráfico de la variable len frente a dosis",x="Dosis (mg)", y = "Len")+
    theme_classic()
# Si no nos gustan los colores... los podemos cambiar...
# y añadir barras de error
p <- ggplot(df3, aes(x=dose, y=len, group = supp, color=supp))+
    geom_errorbar(aes(ymin=len-sd, ymax=len+sd), width=.1,
    position=position_dodge(0.05)) +
    geom_line(aes(linetype=supp)) +
    geom_point(aes(shape=supp))+
    labs(title="Gráfico de la variable len frente a dosis",x="Dosis (mg)", y = "Len") +
    theme_classic()
p + theme_classic() + scale_color_brewer(palette="Blues")
```

### **Ejercicio 5**

Añadir barras de error a un gráfico de línea.

* Carga el fichero ``Experimento.Rdata``. Examina las variables que tiene dicho dataset.
* Representa un gráfico de puntos, en la que se muestre la ``Dosis`` en el eje $x$ y la ``Altura`` en el eje $y$. Queremos que los datos de cada ``Complemento`` se represente en una línea diferente con diferentes trazos. Hazlo incluyendo las opciones de tipo de línea y forma del punto dentro del **aes()**  de la capa **ggplot**.
* Crea otro gráfico a partir de añadir al gráfico anterior barras de error a cada punto. El error viene dado por la variable ``Error_Altura``.
* Crea otro gráfico, como el anterior (**idéntico**), pero en este caso no puedes incluir el tipo de línea y el tipo de punto en el aes() de la capa ggplot. Además queremos que la paleta de colores sea en tonos de rojos.
* Almacena en formato **pdf** el gráfico resultante en un fichero denominado ``Ejercicio5.pdf``.

```{r Solucion ejercicio 5}
load("./data/Experimento.Rdata")
str(Experimento)
grafico <-  ggplot(Experimento, aes(x=Dosis, y=Altura, colour=Complemento, shape=Complemento, linetype=Complemento)) + geom_point() + geom_line()
grafico
grafico1 <- grafico + geom_errorbar(aes(ymin=Altura-Error_Altura, ymax=Altura+Error_Altura),width=.3, position = position_dodge(0.05))
grafico1
grafico2 <- ggplot(Experimento, aes(x=Dosis, y=Altura, colour=Complemento)) + geom_point(aes(shape=Complemento)) + geom_line(aes(linetype=Complemento)) + geom_errorbar(aes(ymin=Altura-Error_Altura, ymax=Altura+Error_Altura),width=.3, position = position_dodge(0.05))
grafico2
ggsave("./figure/Ejercicio5.pdf")
```

## Gráficos de boxplot con **ggplot2**

En esta sección vamos a utilizar **ggplot2** para representar distribuciones de datos. Para ello vamos a ver cómo representar gráficos de boxplot. La función **geom_boxplot()** y **geom_violin()** permiten obtener gráficos de tipo de boxplot. La forma de definir los **aes()** es muy similar a como lo hacíamos con otras funciones "geom" que ya hemos utilizado.

### **Ejercicio 6**

* Carga el fichero ``weatherAUS_distributions.RData``.
* Crea un gráfico en el que estén los boxplots de la variable ``MinTemp`` para cada uno de los años presentes en la variable ``Year`` del dataset.
* Crea un gráfico en el que estén los gráficos de violín de la variable ``MaxTemp`` para  cada uno de los años presentes en la variable ``Year`` del dataset.  Añade en el mismo gráfico una capa de etiquetas de título (Distribución de temperaturas máximas por año), eje $x$ (Año) y eje $y$ (Temperatura (ºC)).
* En el gráfico anterior elimina la leyenda y coloca los años en el eje $x$ a 45 grados de inclinación. Busca información en la red sobre cómo hacer esto.
* Almacena en formato **pdf** el gráfico resultante en un fichero denominado ``Ejercicio6.pdf``.

```{r Solucion ejercicio 6}
load("./data/weatherAUS_distributions.Rdata")
grafico <- ggplot(ds, aes(x=MinTemp, y=Year)) + geom_boxplot()
grafico
grafico1 <- ggplot(ds, aes(x=MinTemp, y=Year)) + geom_violin() + labs(title = "Distribución de temperaturas máximas por año", x="Año", y="Temperatura(ºC)")
grafico1
#Como no hay leyenda, no elimino nada
ggsave("./figure/Ejercicio5.pdf")
```

## Histogramas con **ggplot2**

Como no podía ser de otra manera, **ggplot2()** permite obtener histogramas para representar una distribución de datos, para ello utilizaremos la función **geom_histogram()**. Veamos algunos ejemplos con un dataset contenido en el fichero  ``dataset_hist1.Rdata`` para que comprendas cómo utilizar esta función.

Veamos en primer lugar cómo hacer un histograma básico de la variable ``AGE``. Podrás observar que la nomenclatura es muy intuitiva con todo lo que has ido viendo hasta el momento.

```{r}
load("./data/dataset_hist1.Rdata")
#Histograma básico.
ggplot(data=dataset_hist1, aes(x=AGE)) + geom_histogram()
```

Podemos ajustar el rango de representación del histograma y el ancho de los *bins*.

```{r}
# Podemos ajustar el rango de representación del histograma y el tamaño de los bins
ggplot(data=dataset_hist1, aes(x=AGE)) + geom_histogram(breaks=seq(20, 50, by=2))
```

Si queremos ajustar el color del contorno, el relleno y el grado de transparencia, no es un problema para **ggplot2**.

```{r}
ggplot(data=dataset_hist1, aes(x=AGE)) +
  geom_histogram(breaks=seq(20, 50, by=2),
                 col="blue",
                 fill="red",
                 alpha = .4) +
  labs(title="Histograma de la variable Edad", x="Edad", y="Frecuencia")
```

Si queremos que el color de las barras informe sobre la altura de las mismas para enfatizar la información proporcionada por el histograma podemos hacerlo con la ayuda de la función **scale_fill_gradient()**.

```{r}
ggplot(data=dataset_hist1, aes(x=AGE)) +
  geom_histogram(breaks=seq(20, 50, by=2),
                 col="black",
                 aes(fill=..count..)) +
  scale_fill_gradient("Count", low="blue", high="red")
```

Del mismo  modo que podíamos añadir la curva con la estimación de la distribución de datos con las funciones base de R, podemos hacer lo mismo con **ggplot2**.

```{r}
ggplot(data=dataset_hist1, aes(x=AGE)) +
  geom_histogram(aes(y =..density..),  # old notation, now is aes(y=stat(density))
                 breaks=seq(18, 54, by = 2),
                 col="blue",
                 fill="red",
                 alpha=.2) +
  geom_density(col="black") +
  labs(title="Histograma de la variable Edad", x="Edad", y="Frecuencia")
```

### **Ejercicio 7**

* Descarga de la url  "http://assets.datacamp.com/blog_assets/chol.txt" el dataset de datacamp que utilizarás para este ejercicio utilizando la función **read.table()**.
* Representa el histograma de la variable ``HEIGHT`` del dataframe cargado del fichero anterior.
* Añade título ("Histograma de la variable Altura"), una etiqueta en el eje $x$ ("Altura (cm)") y una etiqueta en el eje $y$ ("Frecuencia").
* Ajusta el rango de representación entre 155 y 195, además consigue que el histograma tenga 20 *bins*.
* Haz que las barras del histograma sean de color azul con una grado de transparencia del 50% y el contorno de color rojo.
* Añade la curva de distribución estimada de color verde.
* Representa el mismo histograma del apartado anterior para cada valor de la variable ``SMOKE``, recuerda utilizar la función **facet_grid()**.
* Almacena en formato **pdf** el gráfico resultante en un fichero denominado ``Ejercicio7.pdf``.

```{r Solucion ejercicio 7}

```

## Gráficos de barras con **ggplot2**

En esta sección vamos a utilizar **ggplot2** para representar gráficos de barras. Para ello vamos a utilizar la función  **geom_bar()**. La forma de definir los **aes()** es muy similar a como lo hacíamos con otras funciones "geom" que ya hemos utilizado, no obstante existen pequeñas diferencias que vamos a tratar de plasmar con varios ejemplos. Empezaremos cargando el fichero ``weatherAUS_distributions.RData``.

En primer lugar vamos a presentar un uso de **geom_bar()** para obtener la frecuencia de los diferentes valores que presenta una variable categórica. En este caso vamos a visualizar la frecuencia de los diferentes valores que toma la variable ``WinDir9pm``.

```{r}
load("./data/weatherAUS_distributions.RData")
ggplot(data=ds,aes(x=WindDir9am)) + geom_bar()
```

Podemos incluir más información en este tipo de gráficos. Imaginemos que queremos obtener el mismo gráfico de barras pero para dos grupos de datos proporcionados por la variable ``RainToday``.

```{r}
ggplot(data=ds,aes(x=WindDir9am, fill=RainToday)) + geom_bar()
```

La filosofía de capas permite que estas puedan ser utilizadas en diferentes tipos de gráficos. ¿Recuerdas el ejercicio donde pediamos girar a 45 grados las etiquetas de un gráfico de boxplot? Como puedes imaginar esa capa será igual para un gráfico de barras ...

```{r}
ggplot(data=ds,aes(x=WindDir9am, fill=RainToday)) + geom_bar()+
  theme(axis.text.x=element_text(angle=45, hjust=1))
```

Las opciones para enriquecer los gráficos con **ggplot2** son muy amplias, poco a poco, usando esta librería para hacer gráficos te irás familiarizando con ellas.

```{r}
library('RColorBrewer')
blues2 <- brewer.pal(4, "Paired")[1:2]

ggplot(data=ds, aes(x=WindDir9am, fill=RainToday)) + geom_bar() +
  scale_fill_manual(values=blues2,labels = c("No Lluvia", "Lluvia")) +
  theme(legend.position = c(.92, .87),
        legend.title=element_text(colour="black"),
        legend.text=element_text(colour="red"),
        legend.background = element_rect(fill="transparent")) +
  labs(title = "Pronóstico de lluvia por dirección del viento a las 9am",
     subtitle = "Observaciones obtenidas de todas las estaciones del pais",
     caption  = "Fuente: Departamento Australiano de meteorología",
     x        = "Dirección del viento a las 9am",
     y        = "Numero de días",
     fill     = "RainToday")
```

Igual no lo has percibido, pero la función **geom_bar()** de manera implícita, hace cálculos a partir de los datos para construir la representación. Por ejemplo, en los gráficos anteriores se ha calculado las frecuencias (cuentas) de cada valor de la dirección del viento. Estos cálculos se explicitan a través del argumento ``stats`` de las funciones ``geom``. En los casos anteriores la opción por defecto es ``stat="count"`` que calcula frecuencias. Vamos a ver un ejemplo de uso de otro valor del argumento ``stat`` . Vamos a plantearnos representar el valor medio de la variable ``Temp9am`` en función de la variable ``Location``. La variable ``Temp9am`` es numérica (no categórica) y no tendría demasiado sentido utilizar el ``stat="count"``.

```{r}
ggplot(data=ds,aes(Location, Temp9am, fill=Location)) +
  geom_bar(stat="summary", fun.y="mean")
```

No se ven bien los valores de $x$ en el gráfico... Quitamos la leyenda y giramos las etiquetas de $x$ a 90 grados.

```{r}
ggplot(data=ds,aes(Location, Temp9am, fill=Location)) +
  geom_bar(stat="summary", fun.y="mean") + theme(legend.position="none") +
  theme(axis.text.x=element_text(angle=90))
```


# Entrega de ejercicios.

Al finalizar la práctica debes completar el cuestionario de aula virtual y subir al aula virtual  el fichero RMarkdown, con las soluciones a los ejercicios planteados, los ficheros necesarios para poder ejecutarlo, y el fichero compilado HTML.
